臺灣高雄地方法院刑事附帶民事訴訟判決
原　　　告　楊碧幸
被　　　告　萬友蘭
上列被告因妨害名譽等案件（本院100年度簡字第2001號），經
原告提起附帶民事訴訟，請求損害賠償，本院判決如下：
    主  文
被告應給付原告新臺幣貳萬元，及自民國一百年三月十九日起至
清償日止，以週年利率百分之五計算之利息。
原告其餘之訴駁回。
第一項判決得假執行。
    事實及理由
一、原告主張：被告萬友蘭於民國99年9 月24日上午11時許，在
    高雄市美濃區○○○街2 號前，先基於傷害之犯意，騎乘車
    牌號碼OWF-295 號普通重型機車衝撞原告楊碧幸，致原告摔
    倒於地後，復徒手毆打原告，致原告受有軀幹、臉、頸、頭
    皮、髖、大腿、小腿、踝、肩及上臂等多處磨損或擦傷。另
    基於公然侮辱之犯意，在公開場所辱罵原告「狐狸精」、「
    不要臉」等語，足以貶損原告在社會上之評價。被告傷害及
    妨害名譽之行為，造成原告全身傷痕累累，在民風保守的客
    家庄，名譽受損，不敢出門，爰依民法第184 條第1 項前段
    、第195 條第1 項規定，請求精神上之損害賠償，並聲明：
    (一)被告應給付原告新臺幣（下同）15萬元整及自起訴狀繕本
    送達翌日起至清償日止，按年息百分之5 計算之利息；(二)訴
    訟費用由被告負擔。
二、被告則以：其有於前揭時、地，傷害及辱罵原告，但原告請
    求賠償金額過高等語資為抗辯，並聲明：駁回原告之訴。
三、得心證之理由：
  (一)按附帶民事訴訟之判決，應以刑事訴訟判決所認定之事實為
    據，刑事訴訟法第500 條前段定有明文。本件原告主張之前
    揭事實，業據本院100 年度簡字第2001號刑事判決，依傷害
    罪、公然侮辱罪判處被告拘役20日、10日在案，有該判決在
    卷可稽，自堪信為真實。
  (二)次按因故意或過失，不法侵害他人之權利者，負損害賠償責
    任；故意以背於善良風俗之方法，加損害於他人者亦同。不
    法侵害他人之身體、健康、名譽、自由、信用、隱私、貞操
    ，或不法侵害其他人格法益而情節重大者，被害人雖非財產
    上之損害，亦得請求賠償相當之金額，民法第184 條第1 項
    、第195 條第1 項分別定有明文。查本件原告遭被告於99年
    9 月24日傷害及公然侮辱之犯罪事實，業經本院上開刑事判
    決認定無訛，是原告身體及名譽受被告不法侵害，精神上受
    有相當之痛苦，自堪認定。從而原告依前開民法侵權行為之
    法律關係，請求被告賠償因身體、名譽受侵害所受之精神上
    損害，核屬有據。
  (三)又精神慰藉金之賠償須以人格權遭遇侵害，使精神上受有痛
    苦為必要，其核給之標準固與財產上損害之計算不同，然非
    不可斟酌雙方身分資力與加害程度，及其他各種情形核定相
    當之數額（最高法院47年台上字第1221號、51年台上字第
    223 號判例意旨參照）。經查，原告係於70年出生，教育程
    度為國中畢業，目前從事洗野蓮的工作，每月薪資所得為2
    萬7000元，名下無車輛或不動產，並有一子一女及公婆待扶
    養；被告則係65年出生，教育程度為國中畢業，目前為家庭
    主婦，無薪資所得，名下無車輛或不動產，並有兩子一女及
    公婆待扶養等情，業經兩造於本院言詞辯論時陳述在卷，且
    為對造所不爭執，堪信為真實。本院審酌各情，及被告傷害
    、公然侮辱之行為方式，暨對原告造成之損害及精神上痛苦
    程度等一切情狀，認原告請求傷害身體、名譽部分之慰撫金
    ，各以1 萬5000元、5000元為適當，逾此範圍之請求，為無
    理由，應予駁回。
  (四)綜上所述，原告依據侵權行為損害賠償之法律關係，請求被
    告共給付2 萬元，及自100 年3 月19日起至清償日止，按年
    利率百分之5 計算之利息，為有理由，應予准許；至逾上開
    範圍之請求部分，則為無理由，應予駁回。
四、本判決因所命被告給付之金額未逾50萬元，爰依民事訴訟法
    第389 條第1 項第5 款，依職權宣告假執行。
五、原告依刑事訴訟法第487 條規定，於刑事訴訟程序提起本件
    附帶民事損害賠償訴訟，依法無庸繳納裁判費，爰不另為裁
    判費用負擔之諭知。
六、本件事證已臻明確，兩造其餘之攻擊、防禦方法，核與判決
    結果不生影響，爰無庸一一論述，併此敘明。
據上論結，本件原告之訴為一部有理由，一部無理由，依刑事訴
訟法第502 條、第503 條第1 項前段、第491 條第10款，民事訴
訟法第389 條第1 項第5 款，判決如主文。
中    華    民    國    100    年    4     月    25    日
                  刑事第十庭    法  官  王  琁
以上正本證明與原本無異。
如不服本判決應於收受本判決後10日內向本院提出上訴書狀，並
應敘述具體理由，如未敘述上訴理由者，應於上訴期間屆滿後20
日內補提理由書狀於本院（均須按他造當事人之人數附繕本）「
切勿逕送上級法院」。
中    華    民    國    100    年    4     月    25    日
                                書記官  陳靜瑤